【裁判字號】    98,上訴,438
【裁判日期】    980506
【裁判案由】    違反槍砲彈藥刀械管制條例
【裁判全文】
臺灣高等法院臺南分院刑事判決
上  訴  人
即  被  告  甲 ○ ○
選任辯護人  江 信 賢  律師
            熊 家 興  律師
            曾 靖 雯  律師
上列上訴人即被告因違反槍砲彈藥刀械管制條例案件，不服臺灣
臺南地方法院97年度訴字第1509號中華民國98年2月23日第一審
判決（起訴案號：臺灣臺南地方法院檢察署97年度偵字第9264號
），提起上訴，本院判決如下：
    主      文
上訴駁回。
    事      實
一、甲○○於民國 (下同)89 年間曾因過失致死案，經法院判處
    有期徒刑三月，如易科罰金，以銀元參佰元折算壹日，緩刑
    三年確定；又於92年間因偽造文書案，經法院判處拘役三十
    日，如易科罰金，以銀元參佰元折算壹日，緩刑二年確定；
    又於97年間因恐嚇案，經法院判處拘役五十日，減刑為拘役
    二十五日，如易科罰金，以銀元參佰元折算壹日確定在案。
二、緣甲○○於97年5月中旬某日，在臺南市○區○○路與永安
    路口附近某模型店，以新臺幣（下同）1萬元之代價，購入
    具有殺傷力之空氣長槍1把（槍枝管制編號:0000000000 號)
    ，含狙擊鏡1組、金屬彈丸1包、複進簧2條、拆槍工具2支後
    ，竟未經許可而持有之。嗣於97年6月19日12時15分許，在
    其位於臺南市○○區○○路四段133號住處，經警持搜索票
    搜索當場查獲上開空氣長槍1把及狙擊鏡1組、金屬彈丸1包
    、複進簧2條、拆槍工具2支等物。
三、案經臺南市警察局第三分局報請臺灣臺南地方法院檢察署檢
    察官偵查起訴。
    理      由
壹、程序方面：
    按被告以外之人於審判外之陳述，雖不符刑事訴訟法第一百
    五十九條之一至第一百五十九條之四之規定，而經當事人於
    審判程序同意作為證據，法院審酌該言詞陳述或書面陳述作
    成時之情況，認為適當者，亦得為證據。當事人、代理人或
    辯護人於法院調查證據時，知有第一百五十九條第一項不得
    為證據之情形，而未於言詞辯論終結前聲明異議者，視為有
    前項之同意，刑事訴訟法第一百五十九條之五定有明文。查
    本件檢察官、被告於言詞辯論終結前，對於下述本院採為認
    定犯罪事實依據之各項書面證據之證據能力及對於卷附各傳
    聞證據之證據能力，均未聲明異議，復經本院於審理時逐一
    提示予檢察官、被告、辯護人表示意見，檢察官、被告、辯
    護人對於本院所為之提示，就證據能力方面並無爭執，且本
    院審酌該等證據之取得過程並無瑕疵，與本案待證事實間復
    具有相當之關聯性，經本院審酌上開證據並無顯不可信之情
    況，採納該等證據自無礙被告於程序上之彈劾詰問權利，而
    認上開證據合於刑事訴訟法第一百五十九條之四及第一百五
    十九條之五等規定，是以之為本案證據並無不當，自得採為
    本件認定事實之基礎，至於證明力如何，則為本院自由裁量
    、判斷之範圍，合先敘明。
貳、實體方面：
一、訊據上訴人即被告甲○○對於上揭時、地未經許可持有上揭
    空氣長槍1枝及經警搜索查扣上揭物品之事實並不否認，惟
    矢口否認有違反槍砲彈藥刀械管制條例之犯行，辯稱：被告
    主觀上不知槍枝具有殺傷力；且槍枝經試射結果，最大一次
    單位面積動能只有每平方公分23焦耳 (23焦耳/平方公分)僅
    超過日本科學警察之研究標準 (20焦耳/平方公分)，尚低於
    我國刑事警察局之研究標準 (24焦耳/平方公分)，更低於美
    國軍醫總署定義彈丸撞擊動能達78.6焦耳/平方公分，始足
    以使人喪失戰鬥能力之標準，故客觀上槍枝亦不具殺傷力云
    云。
二、按通常我國槍枝鑑定機關鑑定槍枝是否具有殺傷力之參考資
    料有三，即日本科學警察、我國刑事警察局及美國軍醫總署
    之研究標準。其中日本科學警察之研究結果為，彈丸之單位
    面積動能達每平方公分20焦耳時即足以穿透人體皮肉層；我
    國刑事警察局之研究結果則為，彈丸之單位面積動能達每平
    方公分24焦耳時，即足以穿透活豬皮肉層；而美國軍醫總署
    之研究結果，認為彈丸之單位面積動能達每平方公分78.6焦
    耳時，即足以使人喪失戰鬥能力。而我國司法實務對於殺傷
    力之認定標準，向來採取槍枝在最具威力之適當距離下，以
    彈丸可穿入人體皮肉層之動能為基準。亦即以彈丸之單位面
    積動能是否可以穿透人體皮肉層，為認定殺傷力之標準，並
    非彈丸可以穿透豬皮之動能為基準，亦非使人是否喪失戰鬥
    能力為基準。再國外對於彈丸可以穿透人體皮肉層所需之最
    低單位面積動能研究結果多半介於每平方公分18.3焦耳至每
    平方公分20.87焦耳之間，此有內政部警政署刑事警察局97
    年12月24日刑鑑字第0970185381號函可稽 (見本院卷第83頁
    正反面)。經查：被告所持有之槍枝，經送內政部警政署刑
    事警察局鑑定結果：認係氣體動力式槍枝，以小型高壓氣體
    鋼瓶內氣體為發射動力，經以金屬彈丸測試3次，其中最大
    發射速度為每秒鐘107公尺，計算其動能為12焦耳，換算其
    單位面積動能為每平方公分23焦耳 (3次試射單位面積動能
    分別為23.0、23.9、23.0焦耳/平方公分)，此分別有內政部
    警政署刑事警察局97年8月9日刑鑑字第0970099149號槍彈鑑
    定書及該局97年10月31日刑鑑字第0970157235號函可稽。依
    此足認被告持有上揭槍枝所發射之金屬彈丸，確實足以穿透
    人體之皮肉層，而具有殺傷力無疑，被告辯稱扣案槍枝客觀
    上沒有殺傷力云云，不足採信。再查扣案槍枝為金屬製造，
    質地堅固，足以抵抗強大爆衝力，槍枝上並具有望遠狙擊鏡
    1組，而該狙擊鏡望遠放大距離高達6倍，此有該狙擊鏡上標
    明「2-6X32A 0E」等語可稽，足認該槍枝可將彈丸擊發甚遠
    之距離，再扣案彈丸為金屬製，直徑達8mm、重量達2.1g，
    如無強大之發射動能，焉能將型體如此之大及沈重之金屬彈
    丸發射至遠方？依此足認被告辯稱其主觀上不知該槍枝具有
    殺傷力云云，亦不足採。
三、綜上所述，足認被告甲○○所辯均無非係事後卸責之詞，並
    不足採，本件事證已甚明確，被告犯行堪以認定，故被告聲
    請本院將扣案槍枝重新送請鑑定等語，本院認為並無必要，
    應逕予依法論科。
四、核被告甲○○所為，係犯槍砲彈藥刀械管制條例第8條第4項
    之未經許可持有空氣槍罪。
五、因而原審適用槍砲彈藥刀械管制條例第8條第4項，刑法第11
    條前段、第42條第3項前段、第38條第1項第1款、第2款之規
    定，並審酌被告犯罪之動機、目的、手段，雖未用於從事其
    他犯罪，惟仍對社會治安構成潛在危險，又擅自持有此類具
    殺傷力之槍枝，若認為合法，亦將危害人民之安全，為了遏
    止此類具殺傷力槍枝之存在，及其犯罪後之態度等情，量處
    有期徒刑三年六月，併科罰金新台幣十萬元，罰金如易服勞
    役，以新台幣一千元折算壹日，以資懲儆。又以扣案之空氣
    長槍（槍枝管制編號：0000000000號）1支 (含狙擊鏡1組)
    ，係屬違禁物，應依刑法第38條第1項第1款之規定宣告沒收
    ；另扣案之金屬彈丸1包、複進簧2條、拆槍工具2支，分別
    為被告所有，供上開空氣槍更換配備或拆卸之用，而為本件
    犯罪所用之物，爰依刑法第38條第1項第2款規定宣告沒收等
    情。本院經核其認事用法，均無不當，量刑亦稱妥適。被告
    上訴意旨，猶執前詞，否認犯罪，為無理由，應予駁回。
據上論結，應依刑事訴訟法第368條，判決如主文。
本案經檢察官李傳來到庭執行職務。
中    華    民    國    98    年    5     月    6     日
                  刑事第五庭    審判長法  官  楊明章
                                      法  官  戴勝利
                                      法  官  顏基典
以上正本證明與原本無異。
如不服本判決應於收受送達後10日內向本院提出上訴書狀，其未
敘述上訴理由者，並得於提起上訴後10日內向本院補提理由書（
均須按他造當事人之人數附繕本）「切勿逕送上級法院」。
                                      書記官  呂嘉文
中    華    民    國    98    年    5     月    6     日
【附錄】本判決論罪科刑法條：
槍砲彈藥刀械管制條例
第  8  條
未經許可，製造、販賣或運輸鋼筆槍、瓦斯槍、麻醉槍、獵槍
  、空氣槍或第四條第一項第一款所定其他可發射金屬或子彈具有
  殺傷力之各式槍砲者，處無期徒刑或五年以上有期徒刑，併科新
  臺幣一千萬元以下罰金。
未經許可，轉讓、出租或出借前項所列槍枝者，處五年以上有
  期徒刑，併科新臺幣一千萬元以下罰金。
意圖供自己或他人犯罪之用，而犯前二項之罪者，處無期徒刑
  或七年以上有期徒刑，併科新臺幣一千萬元以下罰金。
未經許可，持有、寄藏或意圖販賣而陳列第一項所列槍枝者，
  處三年以上十年以下有期徒刑，併科新臺幣七百萬元以下罰金。
第一項至第三項之未遂犯罰之。


司法院資訊處製作；財團法人民間司法改革基金會備份。
